【裁判字號】    99,交聲,1970
【裁判日期】    990531
【裁判案由】    聲明異議
【裁判全文】
臺灣臺中地方法院交通事件裁定        99年度交聲字第1970號
原處分機關  交通部公路總局臺中區監理所
異  議  人
即受處分人  甲○○
上列受處分人因違反道路交通管理處罰條例案件，對於交通部公
路總局臺中區監理所九十九年四月一日所為之處分（中監違字第
裁六０─ＨＤ0000000號裁決書），聲明異議，本院裁定
如下：
    主  文
原處分關於裁處罰鍰新臺幣參萬元部分撤銷。
上開撤銷部分，不罰。
    理  由
一、原處分意旨略以：異議人即受處分人甲○○於九十八年一月
    二十日凌晨０時五分許，駕駛車牌號碼：XG7-002號普通重
    型機車，在臺中縣龍井鄉○○○路與中興路口東端前，因「
    酒後肇事致自傷（腦部挫傷），經抽血檢測達０‧一０二毫
    克，換算呼氣值達每公升０‧五一毫克」違規，經警依道路
    交通管理處罰條例第三十五條第一項第一款規定舉發。本案
    緩起訴一年期間業已期滿，本所遂於九十九年四月一日依照
    違規事實以中監違字第裁六○─ＨＤ0000000號裁決
    書，依道路交通管理處罰條例第三十五條第三項對異議人裁
    處罰鍰新臺幣（下同）三萬元整，並吊扣駕駛執照十二個月
    ，施以道安講習，逾期依裁決書處罰主文規定裁處等語。
二、異議意旨略以：依據行政罰法第二十六條規定，一行為同時
    觸犯刑事法律及違反行政法上義務規定者，依刑事法律處罰
    之。受處分人本件酒駕行為業經檢察官為緩起訴處分，並已
    繳納五萬元在案，而監理機關另裁罰受處分人罰鍰三萬元，
    並執行吊扣駕照，實無再一事二罰處行政罰之必要，請庭上
    撤銷行政罰鍰三萬元，以維持公平正義原則等語。
三、經查：
（一）按汽車駕駛人，駕駛汽車經測試檢定有酒精濃度超過規定
      標準者，處一萬五千元以上六萬元以下罰鍰，並當場移置
      保管其車輛及吊扣其駕駛執照一年；汽車駕駛人經依第一
      項規定吊扣駕駛執照，並於吊扣期間再有第一項情形者，
      處六萬元罰鍰，並當場移置保管該汽車及吊銷其駕駛執照
      ；汽車駕駛人有飲用酒類後其吐氣所含酒精濃度超過每公
      升○點二五毫克以上者，不得駕車；汽車駕駛人，因違反
      本條例及道路交通安全規則之規定，受吊扣或吊銷駕駛執
      照處分時，吊扣或吊銷其持有各級車類之駕駛執照，道路
      交通管理處罰條例第三十五條第一項第一款、同條第三項
      、第六十八條、道路交通安全規則第一百十四條第二款與
      違反道路交通管理事件統一裁罰標準表分別定有明文。次
      按九十四年二月五日公布，九十五年二月五日施行之行政
      罰法第二十六條規定，「一行為同時觸犯刑事法律及違反
      行政法上義務規定者，依刑事法律處罰之。但其行為應處
      以其他種類行政罰或得沒入之物而未經法院宣告沒收者，
      亦得裁處之。前項行為如經不起訴處分或為無罪、免訴、
      不受理、不付審理之裁判確定者，得依違反行政法上義務
      規定裁處之。」即所謂一事不二罰原則，探究其立法目的
      ，無非以一行為同時觸犯刑事法律及違反行政法上義務規
      定時，由於刑罰與行政罰同屬不法行為之制裁，而刑罰之
      懲罰作用較強，依刑事法律處罰即足資警惕，實無一事二
      罰再處行政罰之必要，但罰鍰以外之沒入或其他種類行政
      罰，因兼具維護公共秩序之作用，為達行政目的，行政機
      關仍得併予裁處。而緩起訴處分並附條件為捐款命令乃刑
      事處分，行政機關即不得對同一行為再課以行政罰鍰（臺
      灣高等法院暨所屬法院九十六年法律座談會刑事類提案第
      三六號研討結果參照）。
（二）受處分人於上開時、地，駕駛前揭小客車，因「酒後肇事
      致自傷（腦部挫傷），經抽血檢測達０‧一０二毫克，換
      算呼氣值達０‧五一毫克」違規，為警以其違反道路交通
      管理處罰條例第三十五條第一項第一款規定，以中縣警交
      字第ＨＤ0000000號舉發違反道路交通管理事件通
      知單當場開單告發等事實，為受處分人所自承，且有舉發
      違反道路交通管理事件通知單影本一紙在卷可憑。惟受處
      分人關於前揭違規事實，業經臺灣臺中地方法院檢察署檢
      察官，以九十八年度偵字第三八四七號為緩起訴處分，並
      命受處分人應向財團法人天主教會臺中教區附設臺中市私
      立慈愛智能發展中心支付五萬元，經臺灣高等法院臺中分
      院檢察署號駁回再議而告確定，受處分人已於九十八年五
      月十九日履行支付完畢。嗣原處分機關於九十九年四月一
      日，再以同一事由，裁處受處分人罰鍰三萬元，吊扣駕駛
      執照十二個月，並施以道安講習等情，有原處分機關違反
      道路交通管理事件裁決書、臺灣台中地方法院檢察署檢察
      官九十八年度偵字第三八四七號緩起訴處分書、緩起訴處
      分金收款收據、臺灣高等法院被告前案紀錄表在卷可憑。
      又受處分人在上開緩起訴處分期間更犯違背安全駕駛罪，
      經檢察官撤銷緩起訴處分，並聲請簡易判決處刑，由本院
      九十九年度沙交簡字第三二五號判處拘役五十日確定等情
      ，亦有臺灣臺中地方法院檢察署檢察官九十九年度撤緩偵
      字第二三一號撤銷緩起訴處分書、本院九十九年度沙交簡
      字第三二五號簡易判決、臺灣高等法院被告前案紀錄表存
      卷可佐。是本件受處分人前開酒後駕車經測試檢定超過規
      定法定標準之行為，顯係一行為同時觸犯刑事法律及違反
      行政法上之義務規定，其依緩起訴處分命令，已向財團法
      人天主教會臺中教區附設臺中市私立慈愛智能發展中心支
      付之五萬元，依刑事訴訟法第二百五十三條之三第二項規
      定，不得請求返還；且受處分人復經法院判處拘役五十日
      確定，揆諸前揭說明，原處分機關自不得再予裁處罰鍰之
      處罰。職是，原處分機關對受處分人為上開罰鍰三萬元之
      處分部分，即有違誤。本件聲明異議，為有理由，原處分
      關於罰鍰部分，自應予以撤銷，並為不罰之諭知。
四、據上論斷，應依道路交通管理處罰條例第八十七條第二項，
    道路交通案件處理辦法第二十條前段，裁定如主文。
中    華    民    國    99    年    5     月    31    日
                        交通法庭  法  官  郭書豪
以上正本證明與原本無異。
如不服本裁定，應於送達後五日內，向本院提出抗告狀。(須附
繕本)
                                  書記官  陳美虹
中    華    民    國    99    年    5     月    31    日

司法院資訊處製作；財團法人民間司法改革基金會備份。
